【裁判字號】    92,易,1397
【裁判日期】    920516
【裁判案由】    妨害兵役
【裁判全文】
臺灣板橋地方法院刑事判決                        九十二年度易字第一三九七號
    公  訴  人  臺灣板橋地方法院檢察署檢察官
    被      告  甲○○
右列被告因妨害兵役案件，經檢察官聲請簡易判決處刑（九十二年度偵字第七七０號
），本院板橋簡易庭認不宜以簡易判決處刑，改分通常程序審判，本院判決如左：
    主  文
甲○○無罪。
    理  由
一、聲請簡易判決處刑意旨略以：被告甲○○係後備軍人，為台北縣後備司令部九十
    一年度點閱召集應召員。經指定被告應於民國九十一年七月三日上午八時，前往
    台北市○○路六五三號永春坡營區報到之點閱召集令，已於九十一年五月二十五
    日郵遞送達，由其父林金助簽收並轉交予被告，惟被告竟逾時報到，未經召訓單
    位收訊而無故不參加點閱召集，因認被告涉有妨害兵役治罪條例第六條第二項之
    無故不參加點閱召集罪云云。
二、按犯罪事實應依證據認定之，無證據不得推定其犯罪事實；又不能證明被告犯罪
    或其行為不罰者，應諭知無罪之判決，刑事訴訟法第一百五十四條第三百零一
    條第一項分別定有明文。
三公訴人認被告甲○○涉有上開罪嫌，無非以被告甲○○之自白筆錄、證人林金助
    之警詢筆錄、後備軍人逾時報到證明單、台安醫院九十一年七月三日出具之診斷
    證明書、召集令回執、台北縣後備司令部點閱召集妨害兵役案件報告書各乙紙為
    其主要論據。惟訊據被告固不否認曾經由其父林金助收受前開點閱召集令，且其
    本應於九十一年七月三日上午八時入營報到，而於同日上午十時二十分許始逾時
    報到之事實，核與證人林金助證述情節相符，並有召集令回執、後備軍人逾時報
    到證明單各乙紙等件在卷可稽。惟堅詞否認有何違反妨害兵役治罪條例第六條第
    二項犯行，辯稱：當天其本來已經要出門報到，其妻張玉芳告知腹部絞痛，請其
    帶去醫院，當時家中沒有人可以帶張玉芳去醫院，事情發生的太突然等語。按妨
    害兵役治罪條例係以無故不參加點閱召集為構成要件，而「無故」係指無正當理
    由而言。經查：被告當天本已要出門前往點閱召集應報到地點報到，惟其懷孕二
    個月之妻子張玉芳當時肚子及陰部疼痛，狀況不好，情況危急，無法自行去醫院
    ，家裡亦無人可陪同前往，被告送其妻至醫院後即前往應報到地點報到之事實，
    業據證人張玉芳於本院審理中證稱：「‧‧‧當時我懷孕大概二個月，肚子、陰
    部會痛，情況比較急，狀況不好，所以我緊急請我先生帶我去看病，‧‧我先生
    當時本來已經要出門報到，臨時我才請他帶我去醫院，當時我無法自已去醫院，
    家裡沒有人可以陪我去醫院，醫生診斷我是陰部梅菌感染，肚子痛是懷孕初期的
    症狀，送我到門口時，他就去報到了。」等語，核與台安醫院診斷證明書所載情
    形相符，有台安醫院第0000000好診斷證明書乙紙附卷可稽。從而被告既
    係因其妻張玉芳於應報到時間前因懷孕腹部疼痛等狀況，臨時緊急請被告送其至
    台安醫院，而證人張玉芳無法自行至醫院，家中又無人可陪同前往，被告因而先
    行送張玉芳至台安醫院，隨後始趕至應報到地點台北市○○路六五三號永春坡營
    區報到，核其情節，即應認有正當理由。被告逾時報到既有正當理由，即與妨害
    兵役治罪條例第六條第二項之構成要件有間。此外並查無其他積極證據足資認定
    被告有何違反妨害兵役治罪條例犯行。本件係屬不能證明被告犯罪，自應為無罪
    之諭知。
據上論斷，應依刑事訴訟法第四百五十二條、第三百零一條第一項，判決如主文。
本案經檢察官伍逸康到庭執行職務。
中      華      民      國     九十二     年      五      月    十六    日
                                  臺灣板橋地方法院刑事第二庭
                                      法  官   張   宏   節
右正本證明與原本無異。
如不服本判決，應於判決送達後十日內向本院提出上訴狀。
                                      書記官   李   淑   秋
中      華      民      國     九十二     年      五     月    二十三   日


司法院資訊處製作；財團法人民間司法改革基金會備份。
